【裁判字號】    99,聲判,14
【裁判日期】    990423
【裁判案由】    聲請交付審判
【裁判全文】
臺灣士林地方法院刑事裁定              99年度聲判字第14號
聲  請  人  畢卡索國際開發有限公司
即告訴人
代  表  人  甲○○
代  理  人  張泰昌律師
被      告  丙○○
            乙○○
上列聲請人即告訴人因被告等違反商標法案件，不服臺灣高等法
院檢察署檢察長於中華民國99年1 月29日所為之99年度上聲議字
第861 號駁回再議之處分（原處分案號：臺灣士林地方法院檢察
署98年度偵字第9516、15041 號），聲請交付審判，本院裁定如
下：
    主  文
聲請駁回。
    理  由
一、按告訴人不服上級法院檢察署檢察長或檢察總長認再議為無
    理由而駁回之處分者，得於接受處分書後10日內委任律師提
    出理由狀，向該管第一審法院聲請交付審判；法院認交付審
    判之聲請不合法或無理由者，應駁回之；法院為前項裁定前
    ，得為必要之調查，刑事訴訟法第258 條之1 、第258 條之
    3 第2 項前段、第3 項，分別定有明文。
二、本件聲請人即告訴人畢卡索國際開發有限公司前以被告丙○
    ○、乙○○等人涉犯違反商標法案件，提起告訴，案經臺灣
    士林地方法院檢察署檢察官偵查終結，因認犯罪嫌疑不足，
    於民國98年12月29日以98年度偵字第9516、15041 號為不起
    訴處分，聲請人不服，聲請再議，經臺灣高等法院檢察署檢
    察長審核後，認再議為無理由，於99年1 月29日以99年度上
    聲議字第861 號處分書駁回聲請（其中被告何棰鏡、林逢樁
    、蔡金德部分發回續查），聲請人於99年3 月1 日由其受僱
    人鈺山林收受處分書後，以檢察官未充分審酌聲請人提出之
    證據，於99年3 月10日依法聲請交付審判等情，業經本院調
    閱臺灣高等法院檢察署99年度上聲議字第861 號、臺灣士林
    地方法院檢察署98年度偵字第9516、15041 號卷宗核閱無訛
    ，並有上開卷附臺灣高等法院檢察署送達證書及聲請人所提
    刑事交付審判聲請狀上本院收狀戳日期可稽，則揆諸前揭規
    定所示，聲請人向本院提起本件聲請，在程序上即屬適法，
    合先敘明。
三、次按刑事訴訟法增訂「聲請法院交付審判」制度，其目的無
    非係欲對於檢察官起訴裁量有所制衡，除貫徹檢察機關內部
    檢察一體之原則所含有之內部監督機制外，另宜有檢察機關
    以外之監督機制，由法院保有最終審查權而介入審查，提供
    告訴人多一層救濟途徑，有刑事訴訟法第258 條之1 立法理
    由可資參照，此乃以促使檢察官對於不起訴處分為最慎重之
    篩選，審慎運用其不起訴裁量權。是法院僅係就檢察機關之
    處分是否合法、適當予以審究，惟交付審判制度畢竟非屬審
    判程序之延伸，若法院於檢察機關憑以作成處分之卷證資料
    外，主動另行蒐集其他證據，則顯然有侵越檢察機關之職權
    ，形成違反彈劾原則（控訴機關與審判機關絕對分離）之情
    形。又法院審查聲請交付審判案件時，依刑事訴訟法第258
    之3 條第3 項規定「得為必要之調查」，其調查證據之範圍
    ，自應以偵查中曾顯現之證據為限；而同法第260 條對於不
    起訴處分已確定或緩起訴處分期滿未經撤銷因發現新事實新
    證據者得再行起訴之規定，其立法理由說明該條所謂不起訴
    處分已確定者，包括「聲請法院交付審判復經駁回者」之情
    形在內，是前述「得為必要之調查」，其調查證據範圍，更
    應以偵查中曾顯現之證據為限，不得就告訴人新提出之證據
    再為調查，亦不得蒐集偵查卷以外之證據，否則，將與刑事
    訴訟法第260 條之再行起訴規定，混淆不清，亦將使法院兼
    任檢察官而有回復「糾問制度」之虞；且法院裁定交付審判
    ，即如同檢察官提起公訴使案件進入審判程序，是法院裁定
    交付審判之前提，必須偵查卷內所存證據已符合刑事訴訟法
    第251 條第1 項規定「足認被告有犯罪嫌疑」檢察官應提起
    公訴之情形，亦即該案件已經跨越起訴門檻，否則，縱或法
    院對於檢察官所認定之基礎事實有不同判斷，但如該案件仍
    須另行蒐證偵查始能判斷應否交付審判者，因交付審判審查
    制度並無如同再議救濟制度得為發回原檢察官續行偵查之設
    計，法院仍應依同法第258 條之3 第2 項前段規定，以聲請
    無理由裁定駁回。
四、復按犯罪事實應依證據認定之，無證據不得認定犯罪事實；
    不能證明被告犯罪者，應諭知無罪之判決，刑事訴訟法第15
    4 條第2 項、第301 條第1 項分別定有明文。又事實之認定
    ，應憑證據，如未能發現相當證據，或證據不足以證明，自
    不能以推測或擬制之方法，為裁判基礎，最高法院40年台上
    字第86號判例意旨可資參照。而告訴人之告訴，係以使被告
    受刑事訴追為目的，是其陳述是否與事實相符，仍應調查其
    他證據以資審認，亦有最高法院52年台上字第1300號判例可
    資參照。是以，犯罪事實之成立除有被害人之指述外，仍應
    調查其他證據以資審認；若無積極證據可得認定犯罪事實，
    則應為有利於被告之認定。
五、聲請人聲請交付審判意旨略以：
  (一)案外人畢加索國際企業股份有限公司（下稱畢加索公司）所
    有如附表所示編號4 、5 、6 號之藝術臉譜圖商標顯與聲請
    人所有如附表編號1 、2 、3 號之商標相異，而被告丙○○
    、乙○○等人未加嚴守畢加索公司所授權使用之商標，附加
    近似聲請人所有附表編號1 號商標之圖樣，檢察官自應命畢
    加索公司到庭說明其商標之授權內容及範圍，以確認被告等
    是否有違反商標法之故意，惟竟未命畢加索公司到庭說明即
    逕作不起訴處分，顯有未盡調查之能事，而聲請人以此作為
    聲請再議之理由亦未獲臺灣高等法院檢察署之回應，自有違
    誤。
  (二)被告二人所經營之金玫玳皮件精品有限公司（下稱金玫玳公
    司）固獲得畢加索公司授權之商標即如附表編號6 所示之藝
    術臉譜圖，然僅有圖樣，並無任何文字，其卻在商標使用上
    附加「PICASSO ART COLLECTION」、「PICASSO INT'L INC
    」等原授權商標所無之字樣，尚難謂消費者不會因其附加之
    字樣而誤認產品之出處。且其吊牌背面印製「品牌：Picass
    o Art Collection」，並未有任何其他說明，亦會使人誤認
    其商標即為前述印製之品牌，致與聲請人所有之附表編號1
    之商標有所混淆。
  (三)又最高行政法院93年度判字第72號判決書認定將世界知名畫
    家PICASSO 之畫作做成各式商品，並將商品型錄及報紙廣告
    上載明中文「畢卡索藝術生活精品」及外文「PICASSO ART
    COLLECTION」等文字，係為表示「『商品』上所使用圖案」
    來自於世界知名畫家畢卡索畫作之衍生著作，為有關商品本
    身之說明文字，並非作商標使用。惟金玫玳公司所販售本件
    侵權商品並無利用畫家PICASSO 之畫作設計皮件，與上開判
    決書之情形有別，顯係作為標示商品來源之方式使用，而直
    接附加於其產品「商標」上，檢察官未細查最高行政法院93
    年度判字第72號判決書之內容，逕自援引該判決書之隻字片
    語而認定金玫玳公司所使用之商標不受聲請人商標權效力所
    拘束，顯有謬誤。
  (四)又雖被告之辯護人曾稱：「PIMIO 」商標是指藝術臉譜旁草
    寫之文字，有98年11月30日筆錄可稽。惟金玫玳公司僅獲得
    附表編號6 所示之藝術臉譜圖商標之授權，並無字樣，縱附
    加字樣以觀，連被告乙○○等自己之辯護人辨識前揭藝術臉
    譜圖上之外文草書均無法正確辨識，可見一般人均無法清楚
    辨別草寫，而係以藝術臉譜圖辨別商標，而被告等之金玫玳
    公司未嚴守經授權之藝術臉譜圖商標，卻於其吊牌上附加「
    品牌：Picasso Art Collection」，顯會使消費者誤認該藝
    術臉譜商標與聲請人所有之附表編號1 之商標商品同出一處
    ，要難謂無違反商標法之情事等語。
六、經查：
  (一)附表編號1 至3 之商標為聲請人向經濟部智慧財產局申請註
    冊（註冊證號、指定使用商品名稱等均如附表所示），有中
    華民國商標註冊證及經濟部智慧財產局准許申請延展註冊函
    等在卷可佐（見98年度他字第2643號卷第11至22頁）；而附
    表編號4 至6 之商標為畢加索公司所申請註冊，亦有中華民
    國商標註冊證及經濟部智慧財產局准許申請延展註冊函等附
    卷可憑（見98年度偵字第9516號卷第273 至277 頁）。又畢
    加索公司曾將附表編號6 商標之商標權轉授權予金玫玳公司
    ，亦有授權契約書附卷可稽（見98年度偵字第9516號卷第25
    2 至259 頁），是被告乙○○供述其曾得畢加索公司授權使
    用附表編號6 商標之藝術臉譜圖等詞，應堪採信。又依該授
    權契約書之記載，畢加索公司所授權之範圍除於臺灣地區之
    如附表編號6 的商標外，尚有畢加索公司於大陸地區申請註
    冊之商標（證號為：0000000 、0000000 號），而其中在大
    陸地區申請註冊之第0000000 號證號商標圖案及字樣即如附
    表編號5 所示，僅係字樣位置係置於藝術臉譜圖下方，有前
    揭契約書第1 條「授權使用之商標與著作」之記載及前開大
    陸地區第0000000 、0000000 號商標註冊證可參（見98年度
    偵字第9516號卷第268 至270-1 頁）等，聲請人指金玫玳公
    司僅獲畢加索公司授權使用附表編號6 藝術臉譜圖之商標，
    並無臉譜旁之「PICASSO 」草寫字樣，詎被告二人竟於畢加
    索公司所授權金玫玳公司使用之附表編號6 商標旁逕加近似
    於聲請人申請註冊之附表編號1 「PICASSO 」草寫字樣，顯
    有違反商標法故意云云，顯難憑採，至被告二人之選任辯護
    人前於偵查中雖曾表示被告二人所使用商標旁之英文草寫字
    樣係「PIMIO 」云云，然此節既未經被告等或授權金玫玳公
    司使用之畢加索公司加以確認，尚難遽認，亦與本件無關。
    況附表編號4 至6 之商標既為畢加索公司申請註冊取得，被
    告二人所經營之金玫玳公司使用經授權之商標是否有何不當
    或逾越授權，當屬金玫玳公司與畢加索公司間之問題，亦與
    聲請人無關，聲請人指檢察官不起訴處分書、高檢署檢察官
    再議駁回處分書未就傳喚畢加索公司以明其授權範圍乙節證
    據調查聲請加以調查說明實有違誤云云，亦無可採。
  (二)雖被告二人所經營之金玫玳公司販售的商品吊牌上有「Pica
    sso Art Collection」、「PICASSO ART COLLECTION」字樣
    ，商品上則有「PICASSO INT'L INC 」字樣，有聲請人所提
    出購得金玫玳公司商品之商品照片可佐（見98年度他字第26
    43號卷第117 頁）。惟「INT'L INC 」僅係國際股份有限公
    司之意，「PICASSO INT'L INC 」則應係授權附表編號6 商
    標予金玫玳公司使用之「畢加索國際企業股份有限公司」之
    英文名稱；且按凡以善意且合理使用之方法，表示自己之姓
    名、名稱或其商品或服務之名稱、形狀、品質、功用、產地
    或其他有關商品或服務本身之說明，非作為商標之使用者，
    不受他人商標權之效力所拘束，商標法第30條第1 項第1 款
    亦有明文。查金玫玳公司與畢加索公司所簽署之前開授權契
    約書封面除有如附表編號5 之圖案與字樣外，下方並載有「
    PICASSO INT'L INC 」等文字，契約書第2 條第3 項則約定
    ：「乙方（即金玫玳公司）可將授權商品使用網路購物、電
    視購物等方式行銷。其廣告及介紹用語務必遵守甲方（即畢
    加索公司）所提供之CIS 光碟。中文：畢加索藝術精品系列
    或畢加索皮件精品系列。英文：PICASSO ART COLLECTION」
    等語，亦有前揭契約書可憑，是金玫玳公司於吊牌及商品上
    使用「Picasso Art Collection」、「PICASSO ART COLLEC
    TION」，「PICASSO INT'L INC 」等文字，應僅係依上揭授
    權契約約定內容所為之記載或表明附表編號6 商標之商標權
    人之意。原處分意旨認其乃係為表示該項商品之名稱，並非
    作為商標之使用，係屬善意且合理使用之方法，依商標法第
    30條第1 項第1 款之規定，自不受聲請人商標權效力所拘束
    ，非無理由。聲請意旨又以被告二人使用畢加索公司授權範
    圍即附表編號6 商標圖案以外近似於其附表編號1 商標文字
    ，涉及侵害其商標權等詞指摘，並不足採。
  (三)綜上所述，聲請人指訴被告二人於商品上所使用之商標及各
    項文字、字樣均係依金玫玳公司與畢加索公司授權契約之相
    關內容，聲請人單以其中單一單字認與聲請人商標近似，尚
    屬率斷，至聲請意旨另指畢加索公司故意造成品牌混亂云云
    ，要屬其與畢加索公司間之糾紛，被告二人所使用相關商標
    既均經畢加索公司申請註冊後授權使用，自難將其與畢加索
    公司間之糾紛強加被告二人，指其等涉有違反商標法犯行。
    是無證據足證被告二人有何違反商標法之犯行，聲請人僅以
    其主觀上立場，認被告二人有前開犯行，對於所申告之事實
    ，亦無法提出足至起訴門檻之證據佐證，而原不起訴處分書
    及再議處分書既已詳予調查偵查卷內所存證據，並敘明所憑
    證據及判斷理由，認既無證據證明被告二人涉有聲請人所指
    訴犯行，尚難以聲請人之片面指訴，遽認被告二人有何違反
    商標法之犯行；且原處分所載證據取捨及事實認定之理由，
    尚無違背經驗法則、論理法則及證據法則之情事。是原檢察
    官及臺灣高等法院檢察署檢察長以被告二人犯罪嫌疑不足，
    分別予以不起訴處分及駁回再議之聲請，對照卷內資料，於
    法並無違誤。本件聲請交付審判意旨仍執前詞，對於原處分
    加以指摘求予審判，非有理由，應予駁回。
七、依刑事訴訟法第258 條之3 第2 項前段，裁定如主文。
中    華    民    國    99    年    4     月    23    日
                刑事第七庭審判長法  官  王美玲
                                法  官  高雅敏
                                法  官  黎惠萍
以上正本證明與原本無異。
不得抗告。
                                書記官  林志忠
中    華    民    國    99    年    4     月    23    日

司法院資訊處製作；財團法人民間司法改革基金會備份。
